臺灣高等法院刑事裁定
111年度聲字第755號
聲  請  人  
即  被  告  林丕幹


選任辯護人  徐宏昇律師           
上列聲請人即被告因妨害性自主案件（111年度侵上訴字第2號）
，聲請解除限制出境，本院裁定如下： 
    主  文
聲請駁回。
    理  由
一、聲請意旨略以：被告林丕幹雖然出生在韓國，但在民國77年
    9月即以僑生身分回國就學，自此回復中華民國國民身分至
    今。78年1月8日（按：應更正為18日）初設戶籍，87年與沈
    慧萍結婚，育有一子甲○○。現父母雙亡，自105年與沈慧萍
    離婚後，家人僅剩甲○○。被告現在新北市○○區擁有公寓一間
    ，為被告唯一的不動產。被告經營台灣伯連行銷有限公司，
    專營韓國進口食品，因受疫情影響，國人無法出國，導致進
    口食品生意興旺，扣除成本與費用，被告年收入約有80-90
    萬元，該公司之收入為被告唯一經濟來源。由以上可知，被
    告居住台灣已經超過30年，現與未成年獨子在台灣相依為命
    ，並無其他家庭成員留在韓國，生活範圍全在台灣，所有財
    產、收入也全在台灣，被告並已坦然認罪，接受法院審判，
    顯無逃亡國外之虞，前往國外也無法長期居住，應無限制出
    境出海之必要。被告進口的韓國食品雖受客戶喜愛，但因與
    韓國供應商無法當面協商、討論已逾兩年，期間產生、累積
    未結問題極多，有待儘速處理，爰特狀請解除限制出境出海
    云云。
二、按108年6月19日修正公布、同年12月19日施行之刑事訴訟法
    ，增訂第八章之一限制出境、出海，其中第93之2條第1項規
    定被告犯罪嫌疑重大，除犯係最重本刑為拘役或專科罰金之
    案件外，有下列各款情形之一者，必要時檢察官或法官得逕
    行限制出境、出海：一、無一定之住居所者；二、有相當理
    由足認有逃亡之虞者；三、有相當理由足認有湮滅、偽造、
    變造證據或勾串共犯或證人之虞者。另增訂之第93之3 條第
    2項後段並規定，審判中限制出境、出海每次不得逾8 月，
    犯最重本刑為有期徒刑10年以下之罪者，累計不得逾5 年，
    其餘之罪，累計不得逾10年。
三、次按限制出境、出海係為保全被告到案，避免逃匿國外，致
    妨礙國家刑罰權行使之不得已措施。出境、出海之限制，其
    本質上係為使刑事訴訟得以順利進行，或保全證據或擔保嗣
    後刑之執行，而限制被告居住及遷徙自由之強制處分，屬事
    實審法院職權裁量之程序事項，其關於限制出境、出海原因
    之判斷，不適用訴訟法上之嚴格證明法則，倘依卷內證據，
    被告犯罪嫌疑重大，有出境滯留他國不歸而逃亡之可能性存
    在，足以影響偵查、審判之進行或刑罰之執行，於必要時法
    院當得基於訴訟進行程度、犯罪性質、犯罪實際情狀及其他
    一切情事，依職權妥適裁量限制其出境、出海，俾兼顧公共
    利益與人權保障之均衡維護。又限制被告出境、出海，乃限
    制被告應居住於我國領土範圍內，不得擅自出國，較諸一般
    限制住居，被告之居住範圍更為廣闊，目的僅在於避免被告
    因出境滯留他國，而影響追訴、審判或執行進行，藉以保全
    被告接受追訴、審判或執行，故考量解除限制出境與否，自
    應以審判及執行程序之進行是否因此而受影響，及被告涉案
    罪質之輕重、出境出海之必要性、滯外不歸之可能性等因素
    ，本於比例原則而為裁量。
四、經查：
　㈠聲請人即被告（「下稱「被告」）林丕幹因妨害性自主案件
    ，前經臺灣士林地方法院（下稱士林地院）110年度侵訴字
    第22號判決被告犯刑法第225條第1項之乘機性交罪，處有期
    徒刑3年6月。檢察官及被告提起上訴後，現由本院111年度
    侵上訴字第2號案件審理中，有前揭判決書及士林地院檢送
    相關卷證之110年12月28日士院擎刑玄110侵訴22字第110022
    3506號函附於本院卷可佐，是依檢察官起訴書及前揭判決書
    所引卷證及事實認定，自形式上觀察，已足認被告犯罪嫌疑
    重大。
　㈡審酌被告所涉為最輕本刑3年以上有期徒刑之重罪，所涉罪責
    非輕，客觀上確存有因本案面臨較重刑責而滯留國外未歸之
    動機，且被告原出生於韓國，直至18歲後始設籍在我國居住
    ，有被告個人戶籍謄本附於本院卷可佐，被告現從事與韓國
    間貿易往來業務，專營韓國進口食品，亦經被告陳稱明確（
    見侵訴字第22號卷第138至139頁；本院卷卷附刑事聲請解除
    限制出境狀第1頁），足認被告具有在海外獨立生活之能力
    ，參以被告坦承有猥褻，但否認以手指侵入被害人的陰道，
    有本院111年2月16日準備程序筆錄附卷可稽（見侵上訴字第
    2號卷第96頁），以及本案尚未進行審判程序，則由上述以
    觀，被告實存有在訴訟程序進行中發現對己不利情事而潛逃
    不歸之可能性，有相當理由足認被告有逃亡之虞，具有刑事
    訴訟法第93條之2第1項第2款限制出境、出海之事由。復依
    比例原則權衡限制出境出海之處分對基本權干預屬較為輕微
    之手段、被告居住及遷徙自由權受限制之程度；本案尚未確
    定，國家刑事審判權及可能之刑罰執行權遂行公益，並考量
    被告所涉本案犯罪情節與所犯罪名之輕重，依目前訴訟進度
    及如前述，被告非無可能為規避本案刑責而滯留韓國不歸等
    各情，仍認有對被告施以限制出境、出海強制處分之必要。
    是聲請意旨主張被告並無其他家庭成員留在韓國，所有財產
    收入全在台灣，被告並已坦然認罪、被告與韓國供應商累積
    未結問題極多，有待儘速處理云云，並非可採。
五、綜上，基於保全審判程序順利進行或後續可能刑罰執行之重
    大公共利益目的，及限制出境、出海已屬選擇限制被告基本
    權利較為輕微之替代保全手段，本院認現階段並無解除限制
    被告出境、出海之正當事由，被告仍有限制出境、出海之必
    要。被告執前詞請求解除限制出境云云，為無理由，應予駁
    回。
據上論斷，依刑事訴訟法第220條，裁定如主文。
中　　華　　民　　國　　111 　年　　2 　　月　　22　　日
　　　　　　      刑事第七庭  審判長法　官  孫惠琳
　　　　　　　　　　　　　　　　　  法　官  王惟琪
　　　　　　　　　　　　　　　　　  法　官  連雅婷
以上正本證明與原本無異。
如不服本裁定，應於收受送達後5日內向本院提出抗告狀。
                                    書記官  潘文賢
中　　華　　民　　國　　111 　年　　2 　　月　　23　　日